【裁判字號】    98,聲判,9
【裁判日期】    981123
【裁判案由】    聲請交付審判
【裁判全文】
臺灣雲林地方法院刑事裁定               98年度聲判字第9號
聲  請  人  豪記影視唱片有限公司
法定代理人  甲○○
代  理  人  蔡碧仲律師
            張宗存律師
被      告  庚○○
            己○○
            丙○○
            戊○○
            丁○○
            乙○○
上列聲請人因被告等違反著作權法案件，不服臺灣高等法院臺南
分院檢察署檢察長駁回再議之處分（98年度上聲議字第918 號，
臺灣雲林地方法院檢察署檢察官不起訴處分案號：98年偵字第80
2 號、第2836號、第2919號、第3102號及第3369號），聲請交付
審判，本院裁定如下：
    主    文
聲請駁回。
    理    由
一、按告訴人不服上級法院檢察署檢察長或檢察總長認再議為無
    理由而駁回之處分者，得於接受處分書後10日內委任律師提
    出理由狀，向該管第一審法院聲請交付審判，法院認為交付
    審判之聲請不合法或無理由者，應駁回之，刑事訴訟法第25
    8 條之1 、第258 條之3 第2 項前段分別定有明文。本件聲
    請人即告訴人豪記影視唱片有限公司（以下簡稱豪記公司）
    以被告己○○、戊○○、乙○○、庚○○共同涉犯著作權法
    第91條第2 項加重非法重製罪嫌及同法第92條非法出租罪嫌
    ；被告丁○○、丙○○涉犯同法第92條非法公開演出罪嫌，
    向臺灣雲林地方法院檢察署檢察官提出告訴，經該署檢察官
    偵查終結後，以被告庚○○、己○○、戊○○、乙○○、丙○○及丁○○等人犯罪嫌疑不足為由，於民國98年8 月10日
    以98年度偵字第802 號、第2836號、第2919號、第3102號及
    第3369號為不起訴處分，聲請人聲請再議，復經臺灣高等法
    院臺南分院檢察署檢察長於98年9 月14日以98年度上聲議字
    第918 號處分駁回，聲請人於98年9 月17日收受臺灣高等法
    院臺南分院檢察署處分書後，即委任律師為代理人，於98年
    9 月28日（期間之末日98年9 月27日適逢星期日）向本院聲
    請交付審判等情，業經本院調閱相關案卷，核對卷內各該處
    分書、送達回證及本院卷內刑事聲請交付審判狀收文戳記在
    卷可稽，依前開規定，本件聲請期間應屬適法，合先敘明。
二、告訴暨雲林縣警察局、雲林縣警察局西螺分局與雲林縣警察
    局台西分局報告意旨略以：被告庚○○係設於嘉義市○○街
    33號「振揚影音科技有限公司」之負責人，被告己○○係設
    於雲林縣斗六市○○路64號「中天影音科技行」負責人，被
    告戊○○為「原聲影音科技公司」負責人，丁○○係設於雲
    林縣西螺鎮○○○路152 號「湘美理容休閒館」負責人，乙○○係設於雲林縣西螺鎮○○○路312-3 號「一元電器行」
    負責人，丙○○係設於雲林縣斗南鎮○○里○○路143 巷11
    號「永一美食卡拉OK廣場」負責人。詎被告庚○○意圖出租
    ，為下列行為
(一)、於不詳時間，透過己○○，未經告訴人豪記公司、瑞影企業
    股份有限公司（下簡稱瑞影公司，瑞影公司非本件交付審判
    之聲請人）授權，即擅自在其所有之2 台金嗓電腦伴唱機內
    ，重製「紅顏」、「今生今世」、「愛情爐丹」等27首告訴
    人享有著作財產權之歌曲。復意圖散布，而自98年1 月10日
    起，在「永一美食卡拉OK廣場」，擅自以公開陳列上述伴唱
    機供不特定客人選曲點唱方式出租上開歌曲，為公開上映、
    演出方式，侵害告訴人之著作財產權，嗣於98年2 月6 日15
    時10分許，在「永一美食卡拉OK廣場」為警搜索查獲上述伴
    唱機2 部及點歌簿2 本、遙控器2 支。
(二)、庚○○於不詳時間，透過己○○及戊○○出租，未經告訴人
    豪記公司、瑞影公司授權，即擅自在其所有之1 台金嗓電腦
    伴唱機內，重製「紅顏」、「今生今世」、「愛情爐丹」等
    8 首告訴人享有著作財產權之歌曲。復意圖散布，而自98年
    4 月1 日起，在張培育之「小南國小吃部KTV 」，擅自以公
    開陳列上述伴唱機供不特定客人選曲點唱方式出租本件歌曲
    ，為公開上映、演出方式，侵害告訴人之著作財產權，嗣於
    98年5 月11日20時許，在「小南國小吃部KTV 」為警搜索查
    獲上開伴唱機1 部及點歌簿1 本、遙控器1 支。
(三)、庚○○於不詳時間，透過己○○及乙○○未經告訴人豪記公
    司、瑞影公司授權，即擅自在其所有之2 台金嗓電腦伴唱機
    內，重製「紅顏」、「今生今世」、「愛情爐丹」等8 首告
    訴人享有著作財產權之歌曲。復意圖散布，而自98年2 月1
    日起，在丁○○之「湘美理容休閒館」，擅自以公開陳列上
    開伴唱機供不特定客人選曲點唱方式出租本件歌曲，為公開
    上映、演出方式，侵害告訴人之著作財產權，嗣於98年5 月
    24日18時許，在「湘美理容休閒館」為警搜索查獲上述伴唱
    機2 部及點歌簿2 本、遙控器2 支。
(四)、庚○○不詳時間，透過己○○，未經告訴人豪記公司、瑞影
    公司授權，即擅自在其所有之1 台金嗓電腦伴唱機內，重製
    「紅顏」、「今生今世」、「愛情爐丹」等8 首告訴人享有
    著作財產權之歌曲。復意圖散布，而自98年2 月12日起，在
    不知情賴登科、胡寶云之「日日春KTV 」，擅自以出租公開
    陳列上述伴唱機供不特定客人選曲點唱方式出租本件歌曲，
    為公開上映、演出方式，侵害告訴人之著作財產權，嗣於98
    年5 月12日16時許，在「日日春KTV 」為警搜索查獲上開伴
    唱機1 部及點歌簿1 本、遙控器1 支。因認被告涉犯著作權
    法第91條第2 項、第91條之1 第2 項及第92條等罪嫌。
三、聲請交付審判意旨略以：
(一)、被告庚○○於全省侵害著作財產權案件已接近百件，而屢屢
    在偵查庭庭訊中自行陳述，聲請人沒有授權歌曲版權給被告
    庚○○之意願，就其主觀犯意上來說，被告庚○○明知聲請
    人無意願將歌曲授權給伊，但是卻對伊所出租機台之「營業
    店家」聲稱：有取得聲請人授權通路商「瑞影及弘音公司」
    公司授權，而事實上卻是完全沒有取得授權，顯有主觀犯意
    。
(二)、就被告庚○○所聲稱有取得「瑞影及弘音公司」經銷商「吳
    慶治」授權部分：再議駁回處分書上所依據之理由係依據聲
    請人「告訴代理人－郭力維」證詞。然「郭力維」並非聲請
    人之授權通路商「瑞影及弘音公司」之員工，其所言卻是「
    瑞影及弘音公司」與其經銷商之事由，就常理而言原承審檢
    察官對這方面如有疑議，應請其「瑞影及弘音公司」之人員
    或告訴代理人出庭陳述，始可釐清實際情況。
(三)、店家「湘美理容休閒館」、「永一美食卡拉OK廣場（永一釣
    蝦場）」、「小南國小吃部」、「日日春KTV 」在97年間都
    有向合法之授權經銷商「瑞影及弘音公司」承租過歌曲的合
    法版權，其中有些店家「確認書」上還有「一元音響、負責
    人：李文良」的公司的確認章。足證明不論是店家負責人或
    所謂介紹人對於係爭歌曲向誰取得及如何取得合法授權之相
    關規定知之甚明。而被告（丁○○、丙○○、張培育、賴登
    科、胡寶云）等辯稱：「雙方約定由振揚影音科技有限公司
    全權負責係爭之歌曲授權問題。」由此適可證明：被告等明
    知歌曲如在公開營業場所供客人歌唱，需要先取得該歌曲著
    作財產權人同意方可使用之著作權觀念。被告等一方面辯稱
    與「振揚公司」有簽定「租賃契約」，版權問題由「振揚公
    司」全權負責，另一方面，被告等亦無要求「振揚公司」提
    供相關取得「瑞影及弘音公司」合法授權文件。明顯雙方係
    以通謀之租賃契約，取巧逃避其應付擔之刑事責任。
(四)、依刑法第13條第2 項之規定：「行為人對於構成犯罪之事實
    ，預見其發生而其發生不違背其本意者，以故意論。」被告
    等所持有擺放於營業場所供營業使用之金嗓電腦伴唱機，重
    製有未經著作財產權人同意授權之歌曲，確屬事實。而被告
    持有未經授權重製之非法重製物並利用其營業牟利，亦為事
    實。依警方取締時查扣之證物及取締時現場拍攝之照片，上
    開著作權人享有著作財產權之歌曲確實灌錄於被告所持有之
    「金嗓」電腦點歌機中供其營業使用，而被告亦於偵查庭庭
    訊中承認。被告等非法使用著作財產權人歌曲，於其所經營
    之營業場所，供不特定消費者演唱營利，參照被告等於偵查
    庭訊問知所言，足以證明其等對於侵害告訴人之著作財產權
    有其主觀且明知之故意。
四、按犯罪事實應依證據認定之，無證據不得認定犯罪事實，刑
    事訴訟法第154 條第2 項定有明文。又認定不利於被告之事
    實，須依積極證據，苟積極證據不足為不利於被告事實之認
    定時，即應為有利於被告之認定。另聲請人之告訴，係以使
    被告受刑事訴追為目的，是其陳述是否與事實相符，仍應調
    查其他證據以資審認（最高法院30年上字第816 號判例、52
    年臺上字第1300號判例意旨參照）。次按刑事訴訟法第258
    條之1 規定告訴人得向法院聲請交付審判，係對於「檢察官
    不起訴或緩起訴裁量權」制衡之外部監督機制，法院僅就檢
    察官所為不起訴或緩起訴之處分是否正確加以審查，以防止
    檢察機關濫權，故法院裁定交付審判，即如同檢察官提起公
    訴使案件進入審判程序，是法院裁定交付審判之前提，必須
    偵查卷內所存證據已符合刑事訴訟法第251 條第1 項規定「
    足認被告有犯罪嫌疑」檢察官應提起公訴之情形，亦即該案
    件已經跨越起訴門檻。依此立法精神，同法第258 條之3 第
    3 項規定法院審查聲請交付審判案件時得為必要之調查，其
    調查證據之範圍，自應以「偵查中曾顯現之證據」為限，不
    得就告訴人新提出之證據再為調查，亦不得蒐集偵查卷以外
    之證據，否則將與刑事訴訟法第260 條之再行起訴規定混淆
    不清。
五、本院之判斷如下：
(一)、本件被告庚○○確實有將遭查獲之伴唱機出租予被告己○○
    ，再由己○○透過被告戊○○或直接出租予被告丙○○及被
    告丁○○等人乙情，業經證人庚○○結證稱：「我出租機台
    給己○○，我們有約定有事情我們會負責，我跟己○○說是
    合法的，我沒有給他授權書，但我有跟他簽契約，己○○認
    為是合法的，因為我跟他說是合法的因為我們是合法的，聲
    請人的歌曲我有跟瑞影買，且有收款證明。」等語〔臺灣雲
    林地方法院檢察署98年度偵字第802 號卷（下稱偵卷(一)）第
    19至20頁、57頁背面至58頁、98年度偵字第2836號卷（下稱
    偵卷(二)）第26背面至27頁、98年度偵字第3102號卷（下稱偵
    卷(四)）第79至80頁〕。證人己○○亦結證稱：「丁○○、乙○○、戊○○有向我租伴唱機，是向嘉義振揚（即被告庚○○）租的，有取得授權，都是振揚處理的，我調機子來時裡
    面就有歌曲了，店家有需要再去調機子來安裝，我不知道裡
    面有侵害的歌曲，當初庚○○跟我保證沒有問題，也有簽契
    約書。」等語（偵卷(一)第44至45頁、偵卷(二)第10至11頁）明
    確。復有被告庚○○及己○○所出具之97年12月1 日租賃契
    約書、中天影音科技行灌歌費明細各1 紙及發票5 紙〔偵卷
    (一)第50至54頁、臺灣雲林地方法院檢察署98年度偵字第3369
    號卷（下稱偵卷(五)）第35至39頁〕可按，堪信屬實。則被告
    己○○、丙○○、丁○○、乙○○及戊○○既係向被告庚○○或己○○承租並簽立相關租賃契約作權限保證，被告庚○○又為有權出售歌曲之人（詳後敘述），其等取得歌曲主觀
    上應認為合法，並無侵權供他人點播而公開演出之故意，更
    無違法重製行為。
(二)、另被告庚○○確有付款予聲請人之經銷商吳慶治等人以取得
    歌曲授權之事實，除據證人即「弘音與瑞影」之下游經銷商
    吳慶治於臺灣高等法院臺南分院檢察署檢察官訊問時結證：
    「我與庚○○交易內容為他跟我買弘音與瑞影的新歌。我賣
    他新歌的期間是整個年度，到年底。偵卷(一)第60頁背面至第
    61頁是庚○○匯款給我的收據，第61頁背面至第63頁是我跟
    弘音的收款明細資料，第64頁是我開給弘音的支票。庚○○
    向我買的年度，弘音與瑞影每個月會出新歌，我每個月收到
    後，就寄給庚○○，至這庚○○賣給別人或者是自己灌自己
    出租的舊機，由他自己決定，那是他的事情，因為他有權賣
    給店家。」等語明確（臺灣高等法院臺南分院檢察署98年度
    上聲議字第918 號卷第49、50頁）外，亦有陽信商業銀行98
    年6 月5 日、98年7 月6 日匯款收執聯各1 紙、瑞影企業股
    份有限公司（即聲請人之經銷商）收款明細表（編號401 、
    248 及249 號）共3 紙、98年度經銷商吳慶治1 月份對帳明
    細1 份、新光銀行支票存根（支票號號SB0000000 號至SB00
    00000 號）共12張可按〔偵卷(一)第60頁背面至第64頁正面、
    偵卷(二)第29頁背面至第33頁正面、臺灣雲林地方法院檢察署
    98年度偵字第29 19 號卷（下稱偵卷(三)）第29頁背面至第33
    頁正面、偵卷(四)第85至92頁、偵卷(五)第45頁背面至第49頁正
    面〕，則被告庚○○辯其有付款取得授權，並有權出售歌曲
    等語，足堪信為真實。
(三)、再觀諸現今之音樂著作權團體甚多，且宣導並非十分充足，
    一般民眾實有可能不知尚有其他音樂著作權仲介團體，或仍
    有歌曲並未授權音樂著作權團體管領，因而誤認既已向某一
    音樂仲介團體取得授權後，即毋須再一一審核各首歌曲，是
    否均在授權範圍內之可能，是被告等人主觀上應有可能係誤
    認已取得其所仲介團體之授權，即已取得完整授權，在此條
    件之下，實難認被告等人主觀上有何以公開演出侵害著作財
    產權之犯意。另佐以現今伴唱機內歌曲之著作財產權歸屬情
    形雜亂，亦無任何公示之方法可令使用伴唱機之人輕易得知
    必須向何人取得授權，實難科以使用者過高之查證責任，不
    能以被告等人未詳為查證，即遽認被告有何違反著作權法犯
    意之情明確。至聲請人於再議時所述歌曲授權程序，此乃聲
    請人公司與經銷商之契約約定，用以拘束經銷商之規定，然
    以目前一般民眾法律素養並非普遍之情形下，既然出租伴唱
    機台所灌之歌曲，或店家新取得之歌曲，出賣人已保證歌曲
    合法，其主觀上應認伴唱機內之歌曲均已取得授權，得合法
    使用，不能以是否完成認證程序其謂被告等人有侵害著作財
    產權之故意。
(四)、聲請人雖於98年9 月28日刑事交付審判聲請狀中一再指稱：
    「郭力維」並非聲請人之授權通路商「瑞影及弘音公司」之
    員工，其所言卻是「瑞影及弘音公司」與其經銷商之事由，
    就授權方面之疑義，應請「瑞影及弘音公司」之人員或告訴
    代理人出庭陳述，始可釐清實際情況等語。惟「郭力維」係
    聲請人提出本件告訴之告訴代理人，此有告訴狀及委任狀各
    1 份附於雲警刑科字第0981900234號警詢卷可參。則郭力維
    對於聲請人公司及其經銷商如何授權給下游伴唱業者之方式
    ，理當深入瞭解後，始能盡責代表聲請人公司在告訴程序中
    有所主張。因此，郭力維在偵查中對其下游授權通路商之授
    權方式之陳述（見偵(四)卷第80頁），尚非不可採信。聲請人
    質疑自己委任之告訴代理人郭力維之陳述，並請求由「瑞影
    及弘音公司」之人員出庭陳述，然而，法院審查交付審判之
    聲請既僅限於偵查中曾顯現之證據，不得再就聲請人新提出
    之證據再為調查，亦不可蒐集偵查卷外之證據加以審查，業
    據說明如上。是聲請人提出之前開證據之調查，既未於偵查
    中出現，係新提出之證據，依前開說明，本院自不得審酌，
    附此敘明。
(五)、至於，聲請人聲請狀內，其他援引法律之規定，認被告等有
    違反上開著作權法規定之主觀犯意，核均非本於偵查中提出
    之證據，作合乎經驗法則、論理法則之推論，而且，本件駁
    回再議之處分已就被告等如何無侵害著作權之主觀犯意各情
    ，依據各項證人陳述、文書證據論斷甚明，則聲請人其他主
    觀臆測之詞，同難認為有據。
六、綜上所述，聲請人所指被告庚○○、丙○○、己○○、戊○○、丁○○及乙○○等人涉有著作權法第91條第2 項、第91
    條之1 第2 項及第92條等罪嫌，卷內缺乏積極證據可資證明
    ，原不起訴處分書及再議處分書既已詳為調查說明，認無積
    極證據足認被告有何聲請人所指訴之犯行存在，依刑事訴訟
    法第252 條第10款規定予以不起訴處分，並駁回再議之聲請
    ，於法並無違誤之處。聲請人猶執前詞，指摘原處分及駁回
    再議處分不當，求予裁定交付審判，洵無理由，應予駁回。
七、依刑事訴訟法第258 條之3 第2 項前段，裁定如主文。
中    華    民    國    98    年    11    月    23    日
            刑事第一庭  審判長法  官  陳宏卿
                              法  官  文昌
                              法  官  陳美利
以上正本證明與原本無異。
本件裁定不得抗告。
                              書記官  陳善永
中    華    民    國    98    年    11    月    23    日


司法院資訊處製作；財團法人民間司法改革基金會備份。
